【裁判字號】    95,重上,85
【裁判日期】    971231
【裁判案由】    損害賠償等
【裁判全文】
臺灣高等法院高雄分院民事判決          95年度重上字第85號
上  訴  人
即被上訴人  銥衛（E Way）科技股份有限公司
法定代理人  丙○○
訴訟代理人  陳水聰律師
複  代理人  林國明律師
被  上訴人
即  上訴人  IDEX顯示器公司（IDEX Displays Corporation）
                        lph.
法定代理人  甲○○○○ ○○○.
訴訟代理人  汪士凱律師
上列當事人間請求損害賠償等事件，兩造對於中華民國95年8 月
31日臺灣高雄地方法院93年度重訴字第40號所為第一審判決，均
提起上訴，本院於民國97年12月31日言詞辯論終結，判決如下：
    主  文
兩造上訴均駁回。
第二審訴訟費用由兩造各自負擔。
    事實及理由
一、上訴人即被上訴人銥衛（E Way） 科技股份有限公司（下稱
    銥衛公司）起訴主張：兩造於民國（下稱）91年9 月22日簽
    訂「技術合作合約書」（下稱系爭契約），雙方約定銥衛公
    司於訂約之日起，按月給付被上訴人每月諮詢費美金1 萬
    5000元，且借貸美金3 萬元予被上訴人即上訴人IDEX顯示器
    公司（下稱ID EX 公司），至簽約日起算2 年之後，再行返
    還，並約定一方違約時，他方得先行催告1 個月之期間限期
    改善，如於期間內仍不改善時，他方得解除或終止契約，並
    請求違約方返還已收款項，並另行請求損害賠償新台幣（下
    同）1000萬元。嗣銥衛公司於92年5 月13日、同年6 月5日
    先後依IDEX公司之訂單，交付電漿顯示器26臺、41臺（下稱
    系爭電漿顯示器）予該公司，因IDEX公司從未針對系爭電漿
    顯示器與銥衛公司共同商訂價金，致價金迄今尚未議定，茲
    以每臺單位成本美金2726元，參考財政部公告「營利事業各
    業同業利潤標準」中「視聽電子產品製造業－電視機製造」
    之淨利率為9 ％，認為此部分之價金應以美金19萬9080元〔
    計算式：
    2726×109 ％×（26＋41）＝199080，小數點以下4 捨5 入
    〕，ID EX 公司共計應給付銥衛公司美金19萬9080元之貨款
    。又銥衛公司於92年8 月初發現IDEX公司未依約給付價金而
    有違約之情形，於92年12月23日寄發律師函催告IDEX公司給
    付價金，詎該公司仍置之不理，銥衛公司乃以95年3 月8 日
    民事準備書（七）暨反訴答辯狀繕本之送達，向IDEX公司為
    終止系爭契約之意思表示，並分別依民法第367 條、第487
    條及系爭契約第9 條之規定，請求給付價金美金19萬9080元
    、借款美金3 萬元及損害賠償1000萬元。又依系爭契約之約
    定，諮詢費於簽約日起算4 年後，尚須返還銥衛公司，IDEX
    公司自不得以諮詢費主張抵銷。且系爭電漿顯示器如有IDEX
    公司所指之瑕疵，該公司提供之技術即有瑕疵，且IDEX公司
    於92年6 月起即失去聯絡，未提供任何諮詢，銥衛公司自得
    依民法第264 條之規定，行使同時履行抗辯權，停止給付諮
    詢費等語。並聲明求為判決：IDEX公司應給付銥衛公司美金
    22萬9080 元 及1000萬元，及自93年1 月1 日起至清償日止
    ，按週年利率5 ％計算之利息，其中美金部分，並於清償時
    折付新台幣。
二、被上訴人即上訴人IDEX公司則以：(一)依照系爭契約之約定，
    電漿顯示器之價金由雙方共同決定，IDEX公司向銥衛公司訂
    購之電漿顯示器之價金尚未決定，買賣契約應未成立，銥衛
    公司請求IDEX公司給付價金，及主張IDEX公司違約，請求損
    害賠償1000萬元，均屬無據。(二)退而言之，縱認價金可以決
    定，至多應以兩造合作後第1 批出貨之31臺電漿顯示器之價
    金，即每臺以美金1872元計算，其貨款應為美金12萬5424元
    ，況銥衛公司交付之電漿顯示器尚有殘影、欠缺影像控制板
    及腳架、塑膠框龜裂等瑕疵，價格應更低於此（IDEX公司因
    此支出工資成本美金3 萬1425元、材料成本美金7000元、B
    級品出售折讓美金4 萬3900元，合計美金8 萬2325元）。又
    因銥衛公司於92年5 月26日交付之26臺電漿顯示器，其中9
    臺之電漿面板有燒壞留殘影之瑕疵，同年6 月5 日交付之41
    臺電漿顯示器中，共有16臺欠缺影像控制板、14臺並無桌面
    腳架、36臺塑膠框龜裂，銥衛公司均未另行交付無瑕疵之物
    ，且銥衛公司自92年6 月起即未依約給付諮詢費，IDEX公司
    並未失聯且多次促請該公司履行契約義務，均未獲善意回應
    ，ID EX 公司爰行使同時履行抗辯權，拒絕先行給付貨款，
    銥衛公司請求IDEX公司給付貨款，亦無理由。(三)退而言之，
    若鈞院仍認銥衛公司請求給付貨款為有理由，因該公司尚積
    欠IDEX公司92年6 月至93年8 月共計15期之諮詢費共計美金
    22 萬5000 元，茲以該諮詢費與貨款互相抵銷。(四)其次，
    IDEX 公 司雖應返還借款美金3 萬元，惟銥衛公司尚積欠
    IDEX公司92年6 月至93年8 月共計15期之諮詢費共計美金22
    萬5000元，且不論ID EX 公司本可將此筆金額作為公司營運
    之用，卻因銥衛公司未按期支付而受到之損害，IDEX公司亦
    主張以諮詢費與借款互相抵銷。另否認未善盡諮詢義務等語
    資為抗辯。並聲明求為判決：駁回銥衛公司之訴，如受不利
    之判決，願供擔保請准宣告免為假執行。
三、原審判決IDEX公司應給付銥衛公司美金3 萬元，及自93年9
    月23日起至清償日止，按週年利率5 ％計算之利息，並駁回
    銥衛公司其餘之訴。兩造均不服，於本院聲明：
銥衛公司部分：
上訴聲明：(一)原判決不利於銥衛公司部分廢棄。(二)上開廢棄部分
          ，IDEX公司應再給付銥衛公司美金19萬9080元，及自
          93年1 月1 日起至清償日止，按年息5 ％計算之利息
          ，並於清償時折付新台幣。(三)IDEX公司應再給付銥衛
          公司1000萬元，及自93年1 月1 日起至清償日止，按
          年息5 ％計算之利息。(四)第一、二審訴訟費用由IDEX
          公司負擔。
答辯聲明：(一)IDEX公司之上訴駁回。(二)訴訟費用由IDEX公司負擔
          。
IDEX 公司部分：
上訴聲明：(一)原判決不利於IDEX公司部分廢棄。(二)上開廢棄部分
          ，銥衛公司在第一審之訴及假執行聲請均駁回。(三)第
          一、二審訴訟費用由銥衛公司負擔。
答辯聲明：(一)銥衛公司之上訴駁回。(二)訴訟費用由銥衛公司負擔
          。
四、兩造不爭執之事項：
  (一)兩造於91年9 月22日簽訂系爭契約，雙方約定銥衛公司於訂
    約之日起，按月給付IDEX公司每月諮詢費美金1 萬5000 元
    ，且借貸美金3 萬元予IDEX公司，至簽約日起算2 年之後，
    再行返還，並約定一方違約時，他方得先行催告1 個月之期
    間限期改善，如於期間內仍不改善時，他方得解除或終止契
    約，並請求違約方返還已收款項，並另行請求損害賠償1000
    萬元。
  (二)銥衛公司於92年5 月13日、同年6 月5 日先後交付電漿顯示
    器26臺、41臺予IDEX公司，惟兩造從未針對上開電漿顯示器
    共同商訂價金，致價金迄今尚未議定。IDEX公司亦尚未給付
    上開電漿顯示器共計67臺之價金予銥衛公司。
五、本件爭點為：
  (一)系爭契約之性質為何？
  (二)銥衛公司主張依民法第367 條之規定，請求IDEX公司給付買
    賣價金美金19萬9,080 元，及自93年1 月1 日起，至清償日
    止，按週年利率百分之五計算之利息，並於清償時折付新台
    幣，有無理由？
  (三)銥衛公司主張依民法第487 條規定，請求IDEX公司給付（返
    還）借款美金3 萬元，及自93年1 月1 日起至清償日止，按
    週年利率百分之五計算之利息，並於清償時折付新台幣，有
    無理由？
  (四)銥衛公司依系爭契約第9 條之規定，請求IDEX公司賠償新台
    幣1000萬元，及自93年1 月1 日起，至清償日止，按週年利
    率百分之五計算之利息，有無理由？
  (五)IDEX公司抵銷之抗辯，是否有理由？
六、本院之判斷如下：
  (一)系爭契約之性質？
    1.查系爭契約第1 條約定「雙方公司同意互換其百分之16之
      股份，使雙方或其指定人均成為他方之股東」，第2 條第
      1 項約定「銥衛於簽訂本合約書之日起，即應給付IDEX公
      司每月諮詢費美金15,000元，於每月與雙方簽約日相當日
      固定以電匯支付，支付諮詢費應給付至簽約日起算後2 年
      共計24期為止，但IDEX公司須於簽約日起算4 年後，開始
      按月亦以每月15,000美元，每月16日匯款之方式退回全部
      諮詢費予銥衛」。同條第3 項約定「於雙方正式簽訂本合
      約時，銥衛即借支IDEX美金30,000元之材料費，作為購買
      先期32吋及42吋各5 部測試機版零件材料之用，待日後ID
      EX售出產品，至簽約日起算2 年之後再歸還此材料費美金
      30,000元給銥衛。而IDEX應於收到本條第1 項之第1 筆諮
      詢費後2 星期內派出工程師至銥衛工廠協助籌劃設立本合
      約產品之裝配生產線事宜，並指導及轉移該生產技術予銥
      衛之工程師以利量產……」。同條第4 項約定「IDEX應提
      供並移轉高解析與低解析電漿顯示器生產技術，IDEX保證
      前述電漿產品可以順利量產並將協助銥衛之工廠具備每月
      生產1,000 臺良質可銷售之產品產能，實際生產數量則以
      所接訂單為準；此乃基於銥衛提供生產製作上所有必需之
      協助與合作。雙方將以盡力態度使目標達成，若無法達成
      量產之目標時，則以違約論。如果此量產之目標不能於本
      合約簽訂後6 個月內達成且是歸咎於雙方之一方，則此一
      方以違約論。同條第5 項後段約定「同時保證盡其誠信之
      道給予IDEX優先出貨權並且準時出貨給IDEX」。第3 條約
      定「生產技術指導提供項目：(1)協助設廠及電漿顯示器生
      產線規劃。(2)協助模組具規劃。(3)產品品質評估與控制。
      (4)成本控制分析與研討。(5)產業動態及市場趨勢與評估。
      (6)提供產品使用手冊內容。(7)提供宣傳目錄內容。(8)製造
      生產計劃諮詢。(9)技術工人指導及經營管理分析與建議。
      (10)協助交期長之材料下訂購單」。第4 條約定「IDEX為北
      美洲市場（包括北美及中美）之獨家總代理公司。……銥
      衛為亞洲、歐洲、非洲、大洋洲之獨家總代理公司。……
      」。第5 條約定「產品出廠予IDEX之價格由雙方共同決定
      出廠價格，銥衛需秉以公開、透明的原則透過財務成本分
      析模式提供最具市場銷售競爭力之價格，IDEX之驅動板亦
      應相同原則將成本提供給銥衛參考。銥衛保證售予IDEX之
      價格不高於其他第三者，否則以違約論」。第6 條約定「
      IDEX所代理之銷售訂單數量如累積總數不超過100 臺者：
      則放帳60天給IDEX公司。如果累積總數超過100 臺以上之
      訂單，則IDEX應以信用狀（L/C） 方式付款」。第8 條約
      定「自簽約日起算滿7 年時終止」，可知系爭契約乃由兩
      造約定，相互換股，由銥衛公司自簽約時起2 年，共計24
      期，按月給付美金15,000元諮詢費，共計美金360,000 元
      之諮詢費，及借貸美金30,000元予IDEX公司，借款期限2
      年，且提供生產製作上所有必需之協助與合作，給予IDEX
      公司優先出貨權，並授與IDEX公司為北美洲市場之獨家總
      代理；IDEX公司則提供並移轉高解析與低解析電漿顯示器
      生產技術，並提供系爭契約第3 條各款所列之生產技術指
      導，使銥衛公司可以順利量產，具有每月生產1,000 臺良
      質可銷售之產品產能，及授與銥衛公司與亞洲、歐洲、非
      洲、大洋洲之獨家總代理，且應於簽約日起4 年後，以按
      月給付美金15,000元之方式，將諮詢費返還銥衛公司。兩
      造並約定銥衛公司交付IDEX公司之產品，其價格應由兩造
      共同決定，相互提供對方最具市場銷競爭力之價格，銥衛
      公司並保證出賣予IDEX公司之價格不高於其他人。
    2.綜上所陳，系爭契約應係兩造為達技術合作關係之目的而
      簽訂，兼具互換股份、消費借貸、委任、相互授與某一區
      域之代理權限等內容之定有期限之繼續性混合契約。又系
      爭契約第5 條、第6 條，雖對於銥衛公司所出賣產品價金
      之決定及付款方式有所約定，惟亦僅概括約定價金應由雙
      方共同決定，銥衛公司須以公開、透明之原則，透過財務
      成本分析模式提供最具市場銷售競爭力之價金，不得高於
      其他第三者，及訂單數量累積未逾100 臺者，放帳60日予
      IDEX公司，累積逾100 臺以上者，以信用狀方式付款，而
      未明確約定價金或約定依某種得據以確定之事實而定價金
      ，或IDEX公司應按一定標準支付價金，且系爭契約內復未
      明確約定買賣標的物之數量，或銥衛公司應繼續供給定量
      或不定量之一定種類、品質之物，可見系爭契約應不具有
      買賣契約或繼續性供給契約之內容，而前揭關於價金決定
      及付款方式之約定，應僅係兩造於簽訂系爭契約之際，對
      於雙方履行系爭契約後，可能成立之買賣契約，其標的物
      價金之決定及付款方式，附帶所為之概括約定，兩造間於
      系爭契約簽訂以後，尚應於實際交易時，對於買賣價金及
      標的物意思一致，或依其他情形，可得定價金者或有其他
      可認買賣契約成立之情形，買賣契約始能成立。
  (二)銥衛公司依買賣關係請求IDEX公司給付價金美金19萬9080元
    本息，是否有理由？
    1.銥衛公司主張，該公司於92年5 月13日、同年6 月5 日先
      後依IDEX公司之訂單，交付電漿顯示器26台、41台給IDEX
      公司，因IDEX公司遲不針對系爭電漿顯示器與銥衛公司共
      同商訂價金，致價金迄今尚未議定，茲以每台單位成本美
      金2726元，加上財政部公告之同業利潤標準9%之淨利率，
      則每台為美金2971.34 元（此部分價金應為美金19萬9080
      元（2726×109%×（26+41）=199080）等語。
    2.經查，IDEX公司抗辯稱，伊公司於92年2 月26日向銥衛公
      司下訂單購買100 台電漿顯示器（見一審卷(一)第150 、15
      1 頁訂購單），價金部分記載「尚待討論」（to be disc
      ussed） 銥衛公司於92年4 月出貨第一批31台，每台價格
      美金1872元，31台計美金5 萬8032元，已付訖，（見一審
      卷(一)第152 、153 頁），其餘之69台，銥衛公司於92年5
      月13日始空運寄送26台（第二批）及於92年6 月5 日以海
      運寄送41台（第三批），惟第二批之26台，其中9 台有電
      漿面板有燒壞留殘影之瑕疵，第三批41台，其中16台沒有
      影響控制板，14台沒有桌面腳架、36台塑框龜裂等語（見
      一審卷(一)第88、140 頁、本院卷(一)第165 頁），銥衛公司
      對此並不爭執，故IDEX公司此部分抗辯，堪信為真實。
    3.買賣契約是否成立？
      查，如上所述，IDEX公司已自認其乃是下訂單向銥衛公司
      購買100台電漿顯示器，價格均記載「尚待討論（to be d
      iscussed）」（見一審卷(一)第150 、151 頁）銥衛公司已
      依約提供第一批31台，兩造間就此之價格雖未約定，事後
      仍可約定而付款完畢，發票日期為西元2003年4 月17日（
      見一審卷(一)第152 頁）尚在第二批、第三批出貨之前，且
      IDEX公司於收受第二批、第三批貨後已將之轉售完畢（見
      一審卷(一)第258 頁），依民法第161 條第1 項規定，亦可
      認其有承諾（意思實現）此買賣之事實，雙方之買賣契約
      自應認為已成立。又，自另一方面言之，本件IDEX公司所
      下訂單，其中第一批其認為買賣成立，第二、三批竟認為
      買賣不成立，此實與誠信原則有違。從而，IDEX公司抗辯
      稱，買賣契約並不成立云云，自不足採。銥衛公司主張本
      件買賣契約已成立，堪予採信。
    4.有關IDEX公司主張之瑕疵問題：
      (1)關於92年5 月13日出貨之26台，其中9 台有電漿面板有
        燒壞留殘影之瑕疵部分：
        查，銥衛公司承認有瑕疵，惟辯稱，係在組裝過程中即
        發現此瑕疵，伊公司員工丁○○有與IDEX公司聯繫，但
        無法解決，IDEX公司仍要求出貨云云，並提出電子郵件
        為證及聲請訊問證人丁○○。經查，IDEX公司於92年5
        月16日收到貨品後曾於92年5 月26日上午1 點6 分去電
        丁○○，並通話達44分鐘，（見本院卷(一)第173 頁），
        嗣丁○○於同日（5 月26日）下午4 點1 分以電子郵件
        向IDEX公司解釋並非衛星頻道殘影（見一審卷(一)第215
        頁）（原文：I've checked the satellite channels
        and taken some pictures for you from the existen
        t unit....the channel number doesn t look the CH
        161 you saw in your factory.」中譯文：我從存貨中
        檢查衛星頻道並照了一些照片．．．衛星頻道看起來不
        像你在你工廠看到的161 頻道殘影）而IDEX公司再於翌
        日（5 月27日）下午7 時21分以電子郵件回覆丁○○（
        見一審卷(一)第131 頁、中譯文見一審卷(二)第34頁），並
        於5 月29日上午2 時16分再次打電話給丁○○討論達15
        分鐘（見本院卷(一)第173 頁）且證人丁○○於本院審理
        中於96年5 月31日到庭證稱：「出貨後他們反應貨品有
        瑕疵，他們說顯示器上面有殘影，然後我們就針對該瑕
        疵來查證，IDEX公司給我們看的殘影照片，其殘影的部
        分有影像，我們就針對該影像來查證，他們懷疑我們燒
        機的動作不當，我們就回到工廠查驗衛星的原始信號．
        ．．」，可見銥衛公司係於92年5 月13日出貨後，經ID
        EX公司反應有殘影瑕疵時，始開始查瑕疵原因，嗣後丁
        ○○於96年8 月30日本院審理中證稱：「（上訴代汪律
        師：你們在92年5 月出貨26台顯示器，在製造過程中，
        有無發現殘影的現象？）應該是說在組裝的過程中就有
        發現，並有回報給IDEX公司，因為IDEX公司是我們的技
        術顧問，回報也舉出例證，如前次作證所講的」等語，
        改證稱出貨前即已發現殘影瑕疵，並與IDEX公司討論該
        瑕疵問題，顯係護銥衛公司之詞，尚難採信。
      (2)殘影瑕疵是否為IDEX公司之技術指導所造成？
        查，系爭69台電漿顯示器，所需面板皆由代向電漿面板
        供應商美國富士通公司（Fujitsu） 下單（見一審卷(一)
        第157 頁），且經IDEX公司檢測，該9 台顯示器交付ID
        EX公司時，平均使用時數已高達300 小時，甚至有達10
        00小時者（見一審卷(一)第158 頁），且查，丁○○曾於
        91年11月14日以電子郵件向IDEX公司表示試產之顯示器
        將於92年1 月在中國參展，並尋求IDEX公司之支援（見
        本院卷第(一)第184 頁），又，電漿顯示器若固定畫面停
        留過久，將會燒壞面板留下殘影，此為電漿面版的特性
        ，富士通公司產品介紹（見一審卷(一)第159 頁）即明確
        註明「DO not display the picture（pattern）for a
        long period of time. This may cause after-images
        （中譯文：勿展示同樣畫面過久。如此會造成燒壞殘影
        ）」IDEX公司亦於91年12月6 以電子郵件（見一審卷(一)
        第16 0、161 頁）將面板處理手冊等相關資料寄予銥衛
        公司，其中即有明確指示方法避免燒壞面版，IDEX公司
        亦於該郵件中要求銥衛公司將相關手冊轉知生產人員。
        又依常理，倘殘影之發生原因係因IDEX公司提供之技術
        與製程有瑕疵，則其餘之58台顯示器，亦將會有燒壞殘
        影之瑕疵，從而，IDEX公司辯稱，該9 台面板有燒壞殘
        影之顯示器面板皆為高解析度舊板H1規格，係雙方早期
        試產所進料之電漿面板（合約第7 條），銥衛公司於試
        產後送至中國大陸參展，參展結束後又運回台灣參加台
        北電子展（Taitronics）因參展常固定畫面停留過久，
        且有使用達數百小時，甚至1000小時之情形，並非IDEX
        公司之技術指導錯誤所造成等語應堪採信。故該瑕疵不
        可歸責於IDEX公司，堪以認定。又銥衛公司嗣後於本院
        言詞辯論時亦同意以不計算利潤方式扣除此瑕疵之費用
        。
      (2)關於92年6 月5 日出貨之41台，其中16台沒有影像控
        制板之瑕疵部分：
        查，銥衛公司承認有此瑕疵，且銥衛公司主張於出貨前
        之92年6 月3 日即以電子郵件通知IDEX公司，有該電子
        郵件在卷可稽（見一審卷(一)第271 頁），IDEX公司嗣後
        亦承認銥衛公司有於臨出貨前二日通知此事，證人乙○
        ○亦證稱，因IDEX公司表示為搶客戶，故仍要求銥衛公
        司出貨一情堪予採信。
      其中36台塑膠框龜裂部分：銥衛公司承認係因模具射出
        成型造成輕微裂痕，而非實際破裂。
      其中14台沒有桌面腳架部分：銥衛公司承認有此種情形
        ，惟稱，係因IDEX公司表示賭場之客戶會將顯示器裝入
        霓虹燈式招牌中，不需要腳架，所以要求其中27台出貨
        時不要附腳架，IDEX公司另要求將14台顯示器分別以各
        7 台之方式包裝運送，此外，從雙方溝通電子郵件中亦
        可清楚顯示（…希望針對我們4266-HD 的重量有腳座跟
        無腳座的數據以kgs 跟Pounds再量一次…）故此無腳架
        係經IDEX公司同意等語，（見一審卷(一)第262 頁），並
        有電子郵件在卷可稽（見一審卷(一)第212 、213 頁），
        故此瑕疵為IDEX公司所知悉，並同意送貨，堪以認定。
    5.價金以多少為適當？
      (1)IDEX公司辯稱退一步言，若認買賣價金成立，則每台價
        金應比照第一批之31台，每台以美金1872元計算云云，
        查，證人即銥衛公司之秘書乙○○證稱，第一批出貨與
        第二、三批之貨並不相同，第一次出的31台，只有面板
        而已，單價美金1872元，只是面板的進貨成本，不包括
        其他的零組件，例如塑膠框體、金屬零件、線材、按鍵
        、烤漆、玻璃等，第二、三批出的貨（本件訟爭之貨）
        是成品，當初IDEX公司急於搶客戶，故要省卻面板出貨
        到台灣組裝完畢之後再將成品出貨給IDEX公司之過程與
        時間，所以要求銥衛公司直接由美國的富士通公司寄30
        片（應係31片之誤）給IDEX公司，故由銥衛公司直接向
        美國的富士通公司下單付款購買30片面板（應係31片之
        誤），由美國的富士通公司直接交貨（面板）給IDEX公
        司，以支持IDEX公司搶客戶的時機，由於雙方的關係是
        相互支持的合作夥伴關係，為了長遠的合作，所以該第
        一批之31片面板，以成本價計價，沒有加價，對於這種
        小錢加價（加利潤）沒有意義，第二、三批出的貨（即
        本件訟爭之貨）是成品，長久的合作關係雙方需要有利
        潤，第一批賣的面板，算是代購零件而已，如果按照合
        約的話，是要由銥衛公司作成成品給IDEX公司，不是只
        把零件給IDEX公司讓IDEX公司自己組裝，所以這次訟爭
        之貨零件組裝完畢作成成品，本就已經要美金2600元再
        加上管銷費用就要美金2700元，這尚未包括利潤，至於
        利潤多少，雙方之前約定由雙方高層人員決定要多少利
        潤，所以訟爭之貨不能比照第一次只收面板之進貨成本
        價，伊曾建議要加利潤10至15% ，IDEX公司回覆價格等
        他們老闆來台灣再討論，之後，並未聯絡，又成品成本
        2600美元中，面板成本1872美元，濾光玻璃283 元，這
        兩樣加起來就占2600美元中百分之83，其他如電源洪應
        器、塑膠、鐵材、烤漆、包裝、線材……等，加總占百
        分之17，茲提供面板與玻璃這兩樣最大項之進貨成品之
        證據發票，所以銥衛公司主張「原料成本」為2600美元
        ，如果加上管銷成本應為2700美元，並沒有灌水等語，
        並提出面板及玻璃之進貨發票、訂購單為證（見本院卷
        (二)第101 至第103 頁、第108 至115 頁），按依上述證
        言，可見第一次所出貨與訟爭之貨並不相同，基此，ID
        EX公司主張，若要計算價金，應以第一次出貨之每單位
        1872美元為準云云，自不可採。
      (2)復按，銥衛公司同意以不計算利潤方之作為扣除上述瑕
        疵或缺零件之費用後之價金，並參諸第一批貨銥衛公司
        只計算成本，則每台顯示器自以成本2726元計價為適當
        ，基此，則銥衛公司得請求之買賣價為美金18萬2642
        元（272667=182642） ，超過部分不予准許。
  (三)銥衛公司請求IDEX公司返還借款美金3 萬元本息，並於清償
    時折付新台幣，有無理由？
    1.查銥衛公司主張其依系爭契約之約定，借貸美金30,000元
      予IDEX公司，雙方約定至簽約日起算2 年之後，再行返還
      ，約定返還期限業已屆滿之事實，為IDEX公司所不爭執，
      銥衛公司此部分之主張，堪信為真正。
    2.按借用人應於約定期限內，返還與借用物種類、品質、數
      量相同之物；給付有確定期限者，債務人自期限屆滿時起
      ，負遲延責任。遲延之債務，以支付金錢為標的者，債權
      人得請求依法定利率計算之遲延利息；應付利息之債務，
      其利率未經約定，亦無法律可據者，週年利率為百分之5
      。民法第478 條、第229 條第1 項、第233 條第1 項前段
      及第203 條分別定有明文。查本件IDEX公司既向銥衛公司
      借貸美金30,000元，且雙方約定至簽約日起算2 年之後返
      還，期限業已屆滿，揆諸前揭說明，IDEX公司自負有返還
      借款之義務，且IDEX公司應為之給付，既有確定期限，自
      應自期限屆滿時起，負遲延之責任。從而，銥衛公司請求
      IDEX公司返還美金30,000元，及自期限屆滿之翌日即93年
      9 月23日起至清償日止，按週年利率百分之5 計算之利息
      部分，洵屬有據，應予准許，超過部分之利息請求（93年
      1 月1 日起至93年9 月22日止）不予准許。
    3.另銥衛公司雖請求IDEX公司於清償時折付新臺幣，惟按，
      民法第20 2條規定，以外國通用貨幣定給付額者，債務人
      得按給付時給付地之市價，以中華民國通用貨幣給付之。
      但訂明應以外國通用貨幣為給付者，不在此限。故以外國
      通用貨幣定給付額者，除當事人約定應以該外國通用貨幣
      為給付者外，唯債務人得以中華民國通用貨幣為給付，倘
      債權人請求給付，則須依債之本旨，請求債務人以外國通
      用貨幣給付之，不得逕行請求給付我國通用貨幣。查本件
      IDEX公司對於銥衛公司雖有給付美金30,000元及自93年9
      月23日起至清償日止，按週年利率百分之5 計算之利息之
      債務，惟兩造間並未約定銥衛公司得請求IDEX公司以新臺
      幣給付，揆諸前揭說明，自僅IDEX公司得按給付時給付地
      之市價折付新臺幣，銥衛公司請求IDEX公司於清償時折付
      新臺幣，於法自有未合，不應准許。
  (四)銥衛公司依系爭契約第9 條之規定請求賠償違約金新台幣10
    000 元部分有無理由？
    銥衛公司主張，IDEX公司未依約給付價金而有違約之情形。
    經查，系爭合約書第5 條約定「產品出廠予IDEX公司之價格
    由雙方共同決定出廠價格，銥衛需秉以公開、透明的原則透
    過財務成本分析模式提供最具市場銷售競爭力之價格」，因
    此，IDEX公司向銥衛公司訂購一百台電漿顯示器之訂購單位
    ，金額部分即明白列記為「尚待討論（to be discussed）
    嗣後銥衛公司寄發票給IDEX公司，IDEX公司隨即發函向銥衛
    公司(見一審卷(一)第17頁)其中明白表示「We can see from
    your email message on Sept. 2nd that you think some
    of the invoicos are incorrect （從你們九月二日電子郵
    件我方知悉你們認為有些發票並不正確）」，查系爭貨物，
    經銥衛公司計價有三種不同價格（見一審卷(一)第13、14 頁
    ），故IDEX公司存有疑慮，且系爭貨物部分有瑕疵或缺部分
    零件，已如前述，故IDEX公司表示異議，尚難認不當，又其
    後其未繼續協商，固有不當，惟此乃雙方於訂貨時未明確約
    定價格以致契約難以屢行所造成，尚難認IDEX公司之行為已
    達於違約而得解除契約或終止契約之程度，故銥衛公司此部
    分請求，不予准許。
  (五)IDEX公司抵銷之抗辯是否有理由？
    1.IDEX公司辯稱，銥衛公司尚欠伊92年6 月至93年8 月共計
      15期之諮詢費美金22萬5000元，應予抵銷云云。
      查，銥衛公司依合約應按月支付IDEX公司諮詢費美金1500
      0 元，為期2 年共計24期，惟銥衛公司僅支付9 期（91年
      9 月至92年5 月），剩餘15期（92年6 月至93年8 月）共
      計美金22萬5000元，銥衛公司至今仍未支付，已如前述。
      經IDEX公司催討，銥衛公司遂於92年7 月16日以電子郵件
      （見一審卷(一)第156 頁）向IDEX公司表示「Regarding
      the past due consulting fee after some arguments
      with boss 6,I got some statements from him finally.
      Here's what he wants to say to you：1.Based on the
      contract between E Way and iDex, he and boss 4
      knows well E Way ought to follow the clauses to pay
      consulting fee money.He and boss 4 contend that
      the consulting fee can be charged against from the
      overdue receivables.（意思是可以從銥衛公司對IDEX的
      應收帳款中扣抵）It means E way still pays for the
      consulting fee only via another way （中譯文：有關
      逾期未付的諮詢費，與六老闆爭執行，我最後從他那裏獲
      得一些聲明。以下是他要我告訴你的：一、依據銥衛與ID
      EX的合約，六老闆與四老闆很明瞭銥衛應依條款按月付諮
      詢費。六老闆與四老闆同意該諮詢費可從銥衛對IDEX的應
      收帳款中扣抵。這表示銥衛仍然支付諮詢費，僅係透過另
      一種方式而已）」。換言之，銥衛公司既已向IDEX公司約
      定將來諮詢費從貨款中扣抵，以此方式支付諮詢費，則ID
      EX公司本件審理中主張以諮詢費之債權抵銷貨款應堪採取
      。扣抵後銥衛公司已無貨款債權，而銥衛公司即屬已付自
      92年6 月起之諮詢費18萬2642元（即12期又2642元）尚不
      足4 萬2358美元。又依證人乙○○於原審所證述，IDEX公
      司有聯絡無著之情形，IDEX公司亦於92年7 月22日及9 月
      2 日寄發電子郵件予銥衛公司表示協助客戶參展頗有忙碌
      等語，故經上述抵銷後，不足之4 萬2358美元，銥衛公司
      之同時履行抗辯，應屬可採。
    2.銥衛另主張，諮詢費於契約簽約日起算4 年後，要按月於
      每月16日以美金1 萬5000元退還銥衛公司，故IDEX公司不
      能主張抵銷云云，惟查，如上所述，兩造已有上述抵扣之
      約定，且將來繳滿2 年後於簽約日起算4 年後退還，為另
      一問題，應另行解決，故銥衛公司此部分主張尚難採取。
    3.IDEX公司另辯稱，銥衛公司違約不支付諮詢費，伊得終止
      系爭契約，並請求銥衛公司賠償新台幣1000萬元，以此抵
      銷後，銥衛公司已不能向伊請求給付云云，惟查，如上所
      述，本件兩造之糾紛係因IDEX公司於訂貨時未與銥衛公司
      明確約定價格所造成，且其後於92年7 月26日亦約定以貨
      款扣抵諮詢費，是銥衛公司之行為亦難認已達違約而得解
      除契約或終止契約之程度，故IDEX公司，此部分抵銷之抗
      辯，亦不足取。
七、綜上所陳，銥衛公司本於民法第478 條之規定，請求IDEX公
    司給付借款美金30,000元，及自93年9 月23日起至清償日止
    之利息，為有理由，應予准許，逾此部分之請求，為無理由
    ，不應准許。又銥衛公司本於民法第367 條及系爭契約第9
    條之規定，請求給付價金美金199,080 元、損害賠償新臺幣
    10,000,000元，及自93年1 月1 日起至清償日止，按週年利
    率百分之5 計算之利息，其中美金部分，並於清償時折付新
    臺幣，為無理由，不應准許。原審判決理由雖有不同，結果
    並無不當，兩造上訴意旨求予廢棄，均無理由，應予駁回。
八、兩造其餘攻擊防禦方法與判決之結果均不生影響，爰不一一
    論述，附此明。
九、據上論結，本件兩造上訴均為無理由，依民事訴訟法第449
    條、第78條，判決如主文。
中    華    民    國    97    年    12    月    31    日
                            民事第四庭
                                審判長法官  蔡文貴
                                法      官  陳真真
                                法      官  黃科瑜
以上正本證明與原本無異。
如對本判決上訴，須於判決送達後20日內向本院提出上訴狀，其
未表明上訴理由者，應於上訴後20日內向本院提出上訴理由書（
均須按他造當事人之人數附繕本）。上訴時應提出委任律師或具
有律師資格之人之委任狀，並依附註條文規定辦理。
中    華    民    國    98    年    1     月    7     日
                                  書  記  官  邱麗莉
附註：
民事訴訟法第466條之1：
對於第二審判決上訴，上訴人應委任律師為訴訟代理人，但上訴
人或其法定代理人具有律師資格者，不在此限。
上訴人之配偶、三親等內之血親、二親等內之姻親，或上訴人為
法人、中央或地方機關時，其所屬專任人員具有律師資格並經法
院認為適當者，亦得為第三審訴訟代理人。第１項但書及第２項
情形，應於提起上訴或委任時釋明之。
                                                    ｗＦ


司法院資訊處製作；財團法人民間司法改革基金會備份。
